【裁判字號】    97,重訴,10
【裁判日期】    970730
【裁判案由】    殺人
【裁判全文】
臺灣板橋地方法院刑事判決              97年度重訴字第10號
公  訴  人  臺灣板橋地方法院檢察署檢察官
被      告  己○○
                    （現羈押在臺灣臺北看守所）
選任辯護人  林正杰律師
被      告  甲○○
                    號3樓
                    （現在臺灣新店戒治所戒治中）
選任辯護人  高榮志律師
被      告  辛○○原名庚○○.
指定辯護人  本院公設辯護人乙○○
上列被告因殺人案件，經檢察官提起公訴（96年度偵字第29992
號、97年度偵字第7090號、97年度偵緝字第180 號），本院判決
如下：
    主  文
己○○共同殺人，累犯，處有期徒刑拾伍年，褫奪公權捌年，扣
案折疊刀壹把沒收。
甲○○共同殺人，累犯，處有期徒刑拾年貳月，褫奪公權陸年，
扣案折疊刀壹把沒收。
辛○○共同傷害人之身體，累犯，處有期徒刑伍月，如易科罰金
，以新臺幣壹仟元折算壹日，扣案折疊刀壹把沒收。
    事  實
一、己○○前因違反肅清煙毒條例案件，經本院於民國八十三年
    三月十日以八十二年度訴字第三○三○號刑事判決判處有期
    徒刑二年二月，並經臺灣高等法院於八十三年七月二十八日
    以八十三年度上訴字第二八九七號刑事判決駁回上訴而確定
    ，嗣於八十四年十一月十八日縮短刑期假釋出監付保護管束
    ，嗣因犯傷害致死案件，經本院於八十五年十月十八日以八
    十五年度訴字第一二九四號刑事判決判處有期徒刑七年二月
    ，復經臺灣高等法院於八十六年二月四日以八十五年度上訴
    字第五六六六號刑事判決駁回上訴，於八十六年三月二十七
    日判決確定，而撤銷前揭假釋執行殘刑並接續執行，於九十
    年九月七日因縮短刑期假釋出監付保護管束，復經撤銷假釋
    執行殘刑，嗣上開違反肅清煙毒條例案件經臺灣高等法院裁
    定減刑為有期徒刑一年一月確定，並於九十六年七月十六日
    徒刑執行完畢出監。甲○○前因違反麻醉藥品管理條例案件
    ，分別經本院於八十五年十二月二十日以八十五年度訴字第
    二七○四號刑事判決判處有期徒刑七月，經臺灣高等法院於
    八十六年七月九日以八十六年度上易字第三二五七號刑事判
    決撤銷原判決判處有期徒刑七月而確定、經本院於八十六年
    一月二十一日以八十五年度訴字第二九四三號刑事判決無罪
    後，經臺灣高等法院於八十六年五月二日以八十六年度上訴
    字第一一八九號刑事判決撤銷原判決，並改判處有期徒刑五
    年二月，並經最高法院於八十八年三月十八日以八十八年度
    台上字第一二五七號刑事判決駁回上訴而確定，嗣上開二罪
    經定應執行刑為有期徒刑五年六月確定，於九十一年二月四
    日因縮短刑期假釋出監付保護管束，復經撤銷前揭假釋執行
    殘刑，於九十五年五月九日縮刑期滿執行完畢。辛○○前因
    違反毒品危害防制條例案件，經本院分別於八十九年五月三
    十一日以八十九年度訴字第七四二號刑事判決判處有期徒刑
    一年，於八十九年七月七日判決確定、於八十九年四月十九
    日以八十九年度板簡字第四一四號刑事簡易判決判處有期徒
    刑四月，於八十九年八月十九日判決確定，嗣上開二罪經定
    應執行刑為有期徒刑一年二月確定，又因違反毒品危害防制
    條例案件，經本院於九十年十月三十一日以九十年度訴字第
    七六○號刑事判決判處應執行有期徒刑一年三月，於九十年
    十二月三日判決確定，並接續執行，於九十三年一月二十日
    縮短刑期假釋出監付保護管束，於九十三年七月三日因觀護
    期滿視為執行完畢。
二、詎己○○、甲○○、辛○○（己○○之女兒）三人均不悔悟
    ，於九十六年十二月二十六日下午二時四十分許，三人在臺
    北縣樹林市○○街○段六五號麵店吃麵，己○○因不滿麵店
    老闆丙○○○之服務態度，將所用湯碗揮擲在地，致碗內麵
    湯濺至鄰桌陳建良衣物，引起陳建良不悅起身理論，雙方因
    而發生口角爭執，己○○竟惱羞成怒出拳毆打陳建良，而辛○○則基於與己○○共同傷害之犯意聯絡，在旁持店內木椅
    作勢攻擊陳建良，另甲○○則立於其間勸阻，己○○突趁亂
    行至店門口，自其右後褲袋內取出所有隨身攜帶之折疊刀一
    把後，旋轉身向尚在店內之陳建良揮刺，陳建良以手臂防禦
    不及，致左、右上臂等處刺傷及左手中指抵禦傷，迅即向店
    外奔逃，而辛○○因站立角度之故，未見己○○手持折疊刀
    ，惟接續與己○○共同傷害他人身體之犯意聯絡，在該店門
    口持店內木椅扔擊陳建良，並以閩南語出言「幹你娘，你打
    我老爸」等語辱罵陳建良（公然侮辱部分未據告訴及起訴）
    ，以為己○○出氣。此際，己○○見陳建良逃出店外，竟不
    思罷手，明知頭部、胸部均為人體重要部位，而銳利刀械屬
    足以致人於死之兇器，以之穿刺上開身體部位，將導致生命
    發生危險之嚴重後果，竟提升原傷害之犯意為殺人之故意，
    持刀追趕陳建良至同路段六九巷口，甲○○則隨至該處，見
    己○○以前揭折疊刀欲刺陳建良，竟亦基於共同殺人之犯意
    聯絡，自後以雙手抓住陳建良雙臂，任由己○○續持刀猛刺
    陳建良頭、胸部、上臂等處。陳建良因上開攻擊行為受左鎖
    骨部、右胸骨、左上臂、右上臂、右上臂近肩處、左手中指
    基部及額頂部等處刺傷、左大腿內側瘀傷及額頂部頭皮下出
    血。己○○、甲○○、辛○○見陳建良倒地不起，己○○旋
    返回麵店給付餐費後駕車逃逸，並將上開折疊刀丟棄在臺北
    縣樹林市○○街○段三四二巷口排水溝內，甲○○亦搭乘辛○○駕駛之車輛逃離現場。陳建良雖經附近民眾陳專智撥打
    一一九送往醫院急救，仍因胸部遭刺穿心包膜及左肋膜腔出
    血休克，於同日下午三時四十分許死亡。嗣經警循線分別於
    九十六年十二月三十一日下午五時三十分緝獲辛○○、於九
    十七年一月一日下午七時十五分許在臺北縣三峽鎮○○路○
    段二八八之一號九樓之一查獲己○○，並由己○○帶同員警
    至上開排水溝，扣得前揭折疊刀一把，暨依己○○、辛○○
    之供述，循線查獲甲○○。
三、案經陳建良之父戊○○訴由臺北縣政府警察局樹林分局報告
    臺灣板橋地方法院檢察署檢察官偵查起訴。
     理  由
壹、程序方面：
一、按被告以外之人於偵查中向檢察官所為之陳述，除顯有不可
    信之情況者外，得為證據，刑事訴訟法第一百五十九條之一
    第二項定有明文，自為傳聞法則之例外。另共同被告之陳述
    ，本質上屬於「證人」，故共同被告之陳述是否可以採信，
    本應以證人之身分調查，故檢察官偵查訊問時，應將共同被
    告以證人之身分加以具結，程序方為妥適。本件共同被告辛○○於九十七年二月二十一日偵查中之陳述，檢察官係以證
    人之身分訊問之，並令之具結作證，且嗣均經辯護人及檢察
    官於本院審理中行交互詰問，是證人即共同被告辛○○該次
    檢察官偵訊中所為之證述，並無顯有不可信之情況，依上開
    規定，此部分經調查之證據，應有證據能力。
二、關於證人丁○○、丙○○○於警詢、偵查中所為陳述之證據
    能力：
（一）按被告以外之人於審判外之言詞或書面陳述，除法律規定
      者外，不得作為證據，刑事訴訟法第一百五十九條第一項
      定有明文。查證人丁○○、丙○○○於警詢時所為陳述，
      均係被告以外之人於審判外之陳述而屬傳聞證據，且經被
      告三人及其辯護人於本院準備程序時聲明異議表示爭執證
      據能力，又上開二證人已經本院傳喚到庭進行交互詰問，
      而於本院審理時所證大致與警詢所證相符，自應直接以證
      人於本院審理時具結所為之證言為證據即可。
（二）按被告以外之人於偵查中向檢察官所為之陳述，除顯有不
      可信之情況者外，得為證據，刑事訴訟法第一百五十九條
      之一第二項定有明文。查證人丁○○、丙○○○於偵查中
      所為之陳述，已依法具結其證言，核無顯不可信之情形，
      依前開規定，自得為證據。
三、本件認定事實所引用之其他卷證資料，並無證據證明係公務
    員違背法定程序所取得，且檢察官、被告及其辯護人於本院
    準備程序及審判期日時均表示無意見而不予爭執，且迄至言
    詞辯論終結前亦未再聲明異議，依刑事訴訟法第一百五十九
    條之五第一項之規定及第一百五十八條之四反面解釋，本件
    認定事實所引用之其他證據縱屬傳聞證據，亦均有證據能力
    。
貳、實體方面：
一、訊據被告己○○固坦承於上開時、地，持前揭折疊刀刺傷被
    害人陳建良之事實；被告甲○○坦承於上開時、地與己○○
    、辛○○同在店內吃麵，嗣己○○與被害人發生口角及肢體
    衝突，其居中勸架，最後被害人在店外倒地不起之事實；被
    告辛○○坦承有於上開時、地，持店內木椅丟擲被害人之行
    為，惟被告三人均矢口否認有何殺人之故意，被告己○○辯
    稱：在店內時係被害人先衝過來要打伊或對辛○○性騷擾，
    伊才拿出折疊刀要嚇被害人，刺到被害人後，伊邊退邊躲至
    店外，被害人仍衝過來要打伊，甲○○在中間擋不住，才刺
    到被害人云云；被告甲○○辯稱：伊在店內僅單純勸架，沒
    有看到己○○拿刀，後來己○○與被害人打到店外，伊跟出
    去看到二人互毆後，被害人往後退到一旁就倒地，伊與被害
    人在店外沒有任何身體接觸云云；被告辛○○及其辯護人則
    為辛○○辯護略以：在店內沒有看到己○○拿刀，嗣己○○
    與被害人打到外面，其站在店門口隨手拿起身旁的椅子丟擲
    被害人，但未追出店外參與毆打被害人等語。經查：
（一）被害人陳建良左鎖骨部、右胸骨、左上臂、右上臂、右上
      臂近肩處、左手中指基部、左大腿內側瘀傷及額頂部頭皮
      下出血，且胸部遭銳器刺穿心包膜和左肋膜腔出血休克而
      死亡一節，業經檢察官督同檢驗員、法醫相驗、解剖，並
      製有相驗筆錄、解剖筆錄、相驗屍體證明書、驗斷書及法
      務部法醫研究所九十七年一月二十九日九六醫鑑字第○九
      六一一○二一○八號鑑定報告書各一份，及相驗及解剖照
      片等件附卷可憑，另扣案折疊刀為單刃、刀刃長約八公分
      、寬約一點五公分，刀柄長約十點五公分等情，亦有臺北
      縣政府警察局樹林分局九十六年十二月二十六日現場勘察
      報告，及扣案折疊刀照片在卷供佐（見偵查卷第二百五十
      四頁），是被害人係因前揭原因死亡，首堪認定。
（二）被告己○○與被害人於前揭時、地在麵店內發生口角爭執
      ，被告己○○先以拳毆打被害人，進而取刀刺擊被害人，
      被害人不及防禦逃至店外，復遭被告己○○、甲○○追及
      ，由被告甲○○自後以雙手抓住雙臂，由被告己○○續以
      刀刺被害人頭部、胸部、上臂等處，被害人終不支倒地一
      節，業據證人丁○○迭於檢察官偵訊及本院審理時具結證
      稱：我看到店內三男一女在吵架，己○○先打被害人幾拳
      ，被害人只有用手擋，後來己○○往麵攤門口走三五步，
      從右後褲袋拿出一把折疊刀，一轉身馬上拿刀刺被害人，
      約四、五下，被害人用手擋一下，血從手臂滴下來，指尖
      也有滴血，之後被害人就跑出店外，到柑園街巷口，己○○又拿刀往被害人身上刺；甲○○在己○○與被害人吵架
      時，有在中間張開手阻擋勸架，但後來己○○真的打了，
      甲○○就沒有再擋了；被害人逃離麵店後，甲○○也跟著
      追，並抓住被害人手臂，己○○又刺被害人好幾刀，後來
      被害人就倒下等語甚詳（見相驗卷第四十頁背面至第四十
      一頁、偵查卷第三百十二頁、第三百十三頁、本院九十七
      年五月二十八日審判筆錄），核其前後證述內容大致相符
      ，且就被害人係遭追打出店外一節，亦與證人即同案被告
      辛○○於九十七年二月二十一日檢察官偵訊時具結證稱：
      被告己○○與甲○○一起追出去打死者，他們一路追打死
      者到路口等語屬實，另證人丙○○○於檢察官偵訊及本院
      審理時亦具結證稱：店內是被告己○○與被害人二人在打
      ，打一下子就出去了，是被害人先出去，第二個是被告己○○，後來他們都出去了等語在卷，佐以被害人所受刀傷
      遍及額頭、左胸、右胸、左、右上手臂、左手中指等處，
      且多屬由上往下刺擊，傷口深達三至七公分，有前開法醫
      解剖鑑定報告一份在卷可稽，反觀被告己○○自承持有刀
      械，且未提出任何受傷就診或診斷證明書足證受有被害人
      攻擊，足見被告己○○所辯：係遭被害人追打始持刀反擊
      云云，即非可採。參以案發當時為下午二時四十分許之日
      間，天氣晴，證人丁○○視力正常，所在位置為前揭麵店
      二線道之道路對面檳榔攤外機車上，與麵店距離約五公尺
      ，並於被告己○○與被害人發生口角時即觀看麵店狀況，
      而麵店內部深度甚淺，僅排放三排桌椅，縱店內未開燈，
      仍可輕易自店外觀得店內人物動靜，此據證人丁○○於檢
      察官偵訊及本院審理時具結證述無誤，並有卷附現場照片
      足稽（見相驗卷第二十九頁至第三十一頁）。另證人丁○○於偵、審程序所證被告己○○在麵店內持刀刺被害人，
      被害人曾以手臂抵擋，逃出店門時手臂、指尖均有滴血等
      節，亦與被害人所受左、右上手臂、左手中指抵禦傷之情
      相符，是證人丁○○前揭證述，信而有徵，堪以採憑。被
      告甲○○之辯護人聲請勘驗上開麵店現場及證人丁○○之
      偵訊錄影帶，並聲請就證人丁○○為測謊鑑定，即無必要
      ，附此敘明。
（三）被告甲○○雖辯稱：被害人與被告己○○打出店外後，其
      追上前只見被害人漸往後退並倒地不起，其未與被害人有
      何肢體接觸云云，然與證人即被告辛○○前揭於檢察官訊
      問時所為證述，及證人即被告己○○於本院審理時所證稱
      ：在店外時被告甲○○也有追出來，甲○○是站在我與被
      害人之間一直擋一直退出來、被告甲○○自始至終都在我
      與被害人之間云云，互有歧異，已難遽採。再衡以被害人
      為二十三歲，身高一百八十二公分發育中等之年輕男性，
      有前開法醫解剖鑑定報告附卷可參，無論在身高、年齡上
      ，與被告己○○相較，均屬優勢，被害人在麵店內遭被告
      己○○以刀刺後，已逃至店外巷口，理應迅速逃離，然依
      前開法醫解剖鑑定報告所載被害人傷勢均在人體正面，且
      致命傷在左胸，可知係遭人以正面持刀刺擊，則證人丁○○前揭所證被害人係遭被告甲○○自後抓住雙手臂，而由
      被告己○○持刀接續刺殺等情，應與事理相符，堪信屬實
      。被告甲○○前揭所辯，顯悖實情，要無可採。
（四）被告辛○○於歷次偵、審程序中，皆自承見被告己○○揮
      打被害人，因感憤慨，而於麵店門口持店內木椅丟擲被害
      人之情不諱，而證人丁○○於本院審理時結證稱：辛○○
      於店內就拿椅子要打被害人，且被害人跑到外面之後，被
      告三人就追出來，被告辛○○有罵被害人，並拿椅子丟被
      害人，有沒有丟到我不確定，但是距離很近；被告辛○○
      拿椅子丟被害人時，是在店外的店門口、當被害人跑出店
      外，被告辛○○就拿椅子丟出來、我確定被告辛○○有拿
      椅子打被害人的動作等語。是被告辛○○係於被告己○○
      動手毆打被害人之行為中，基於相互之認識，以共同犯罪
      之意思而參與加入，其就被告己○○前階段傷害被害人部
      分，互有意思聯絡及行為分擔。然按共同正犯之所以應對
      其他共同正犯所實施之行為負其全部責任者，以就其行為
      有犯意之聯絡為限，若他犯所實施之行為，超越原犯意聯
      絡之範圍，而為其所難預見者，則僅應就其所知之程度，
      令負責任，未可概以共同正犯論（最高法院五十年台上字
      第一○六○號判例意旨參照）。被告辛○○自始堅決否認
      目睹被告己○○持刀刺被害人，或續於麵店外參與殺害被
      害人之行為，而證人丁○○於本院審理時亦證稱：「（問
      ：你說看到甲○○有拉死者讓己○○刺，當時辛○○有何
      動作或言語？）沒有。」等語；證人丙○○○於本院審理
      時則證稱：「我當時有看到她（辛○○）拿椅子出去，但
      是沒有看到她打人」等語；證人即同案被告己○○於本院
      審理中具結證述：被告辛○○在店內時在我右前側，我右
      手伸到後面子口袋，拿刀子出來的動作她應該看不到、我
      跑出店外後，甲○○也追出來，我沒有看到辛○○何時出
      來、在店外我沒有看到辛○○做何動作，是後來我退到後
      面，才看到辛○○站在店門口，距離被害人倒地位置約二
      間店面之遠等語；證人即同案被告甲○○於本院審理時證
      稱：我到店外時看到被告辛○○站在門口，沒有衝到被害
      人身邊，她距離被害人約就訊台至法台後面的距離等語一
      致，從前揭證言均未能證明被告辛○○於持木椅攻擊被害
      人之際，已見被告己○○持刀刺被害人之行為，或在店外
      參與被告己○○、甲○○共同以刀殺害被害人之行為或犯
      意聯絡，是被告辛○○本案所為，應僅係出於與己○○共
      同傷害被害人之主觀意思，對之後被告己○○、甲○○將
      致被害人死亡之結果，尚無認識。
（五）按刑法上之殺人罪，以行為人主觀上有戕害他人性命之決
      意，客觀上亦有實施殺害之行為，為其構成要件。而殺人
      與傷害致人於死之區別，本視加害人有無殺人之犯意為斷
      ，被害人所受傷害之程度及部位，固不能據為認定有無殺
      人犯意之唯一標準，但被害人所受傷害之程度、部位，及
      加害人下手情形如何，於審究犯意方面，仍不失為重要參
      考（最高法院二十年非字第一○四號判例參照）。次按共
      同正犯之成立，祇須具有犯意之聯絡，行為之分擔，既不
      問犯罪動機起於何人，亦不必每一階段犯行，均經參與；
      共同實施犯罪行為之人，在合同意思範圍內，各自分擔犯
      罪行為之一部，相互利用他人之行為，以達其犯罪之目的
      者，即應對於全部所發生之結果，共同負責；共同正犯間
      ，非僅就其自己實施之行為負其責任，並在犯意聯絡之範
      圍內，對於他共同正犯所實施之行為，亦應共同負責；又
      共同正犯不限於事前有協議，即僅於行為當時有共同犯意
      之聯絡者亦屬之，且表示之方法，不以明示通謀為必要，
      即相互間有默示之合致亦無不可，此有最高法院三十四年
      度上字第八六二號、二十八年度上字第三一一○號、三十
      二年度上字第一九○五號、七十三年度台上字第二三六四
      號及三十年度上字第八七○號判例足參。本件被告己○○
      於前揭時在麵店初起口角爭執不久，在店內就已持刀刺中
      被害人，復至店外續持刀刺被害人頭、胸部數刀等情，業
      據被告己○○於本院羈押訊問、九十七年二月十四日檢察
      官以證人身分偵訊時、本院準備程序時自承在卷，復於本
      院審理時具結證稱：被害人沒有拿武器、在店內我只是比
      一比要嚇被害人，在店內知道有刺到被害人、「（問：既
      然如此，為何在店外不是跑，而是拿刀刺被害人？）因為
      當時我不知道該怎麼做。」等語明確，並經證人丁○○證
      述如前，此部分事實堪以認定。又依前揭證人及同案被告
      一致陳述，被害人係第一個跑出店外之人，且依卷附現場
      店內照片所示，店內即有被害人血跡滴落情形，顯見被害
      人因在店內已遭被告己○○以刀刺傷，故逃至店外，，被
      告己○○、甲○○乃從後追及至明。而頭部、胸部屬維繫
      人體生命之重要部位，若持尖刀猛力揮刺他人上開部位，
      足以發生死亡結果，此為一般人所可預知，被告己○○、
      甲○○為具一般智識成年人，對此實難諉為不知。觀諸被
      害人所受傷勢以人體正面受刀刺為主，身上七處刀傷，其
      中額頂部切痕七公分，有拖刀痕，深及頭皮下、左胸一處
      ，長約三點九公分，深約七公分；由左往右、由前往後、
      由上往下刺及左第二肋間，傷及主動脈，造成心包膜出血
      及左側血胸和左肺上葉刺創、右胸一處，長約四公分，深
      約三公分；由右往左、由前往後、由上往下，傷及胸骨、
      左上手臂一處，長約五公分，深約七公分，傷及左肱骨及
      動脈、右上手臂一處，長約三公分，深約三公分，有拖刀
      痕等情，足見被告己○○持刀刺擊被害人時，下手力道猛
      烈，毫不留情。本件被告己○○初因麵湯濺灑被害人衣物
      之細故與被害人口角，嗣在店內發生肢體衝突，被告己○○取出折疊刀刺及被害人，被害人亦已逃出店外，被告己○○猶不罷手，尚追至店外，復由被告甲○○自後抓住被
      害人雙手臂，任由被告己○○續以刀刺被害人頭部、胸部
      等生命之重要部位，益證被告己○○、甲○○欲致被害人
      於死之客觀事證甚為明確，二人具有殺人之故意，彼此間
      並有默示之合致及行為之分擔至為灼然。被告己○○、甲○○前開所辯，無非事後避重就輕，圖卸之詞，不足採信
      。至被告己○○辯稱曾請附近店家打電話叫救護車云云，
      惟被告己○○自承隨身攜有行動電話，若有救治被害人之
      真意，理當自行撥打電話請救護車前來，竟捨此不為，顯
      見其對是否確有救護車前往救護被害人，並非在意，自不
      足以影響本件犯罪之認定。另被告甲○○之辯護人請求調
      閱臺北縣樹林市○○街○段三十二號、四十二號前監視錄
      影畫面一節，前業經臺北縣政府警察局樹林分局以初步勘
      察報告載明上開路段三十二號前之監視器因道路拓寬工程
      無法使用、四十二號前之監視器三支均未照到馬路情形，
      有上開勘察報告所附車牌號碼九N ─九四一五號自用小客
      車逃逸路線監視器調閱一覽表在卷為憑，自無再為調閱之
      必要，附此敘明。
（六）綜上所述，本案事證俱臻明確，被告己○○、甲○○之殺
      人犯行、被告辛○○之傷害犯行均堪認定，應依法論科。
三、核被告己○○、甲○○所為，均係犯刑法第二百七十一條第
    一項之殺人罪。被告辛○○所為，係犯刑法第二百七十七條
    第一項之傷害罪。被告甲○○就上開殺人犯行、被告辛○○
    就上開傷害犯行，各與被告己○○有犯意聯絡及行為分擔，
    均為共同正犯。公訴意旨認辛○○係涉犯刑法第二百七十一
    條第一項之殺人罪嫌，洵有未洽，惟其基本社會事實同一，
    爰變更起訴法條。又被告三人各有如事實欄一所載刑事科刑
    及執行情形，有臺灣高等法院被告前案紀錄表各一份在卷可
    按，其於有期徒刑執行完畢後，五年以內故意再犯本件有期
    徒刑以上之罪，均為累犯，除被告己○○、甲○○所犯殺人
    罪法定刑為死刑、無期徒刑部分不得加重外，均應依刑法第
    四十七條第一項規定加重其刑。爰審酌被告三人僅因細故，
    被告辛○○竟與己○○二人共同對被害人實行傷害犯行，嗣
    被告己○○並將其傷害犯意提昇為殺人犯意，復與被告甲○○聯手殺害被害人，手段暴戾，奪取被害人寶貴生命，對被
    害人家屬造成無可彌補之傷痛，且被告甲○○未賠償被害人
    家屬，另被告辛○○、己○○雖與被害人家屬達成和解（未
    撤回對被告辛○○之傷害告訴），有和解書一份在卷可稽（
    見本院卷第一百十四頁），然被告己○○為主要行兇之人，
    且一再以遭被害人追打飾詞辯解，未能坦承犯行，及被告己○○前即有傷害致死前科，此有臺灣高等法院被告前案紀錄
    表附卷為憑，其再犯本件殺人犯罪，顯見其素行不良，個性
    衝動，未知悔改等一切情狀，分別量處如主文所示之刑，並
    就被告辛○○所處之刑，諭知易科罰金之折算標準，以資懲
    儆。又被告己○○、甲○○所犯殺人罪部分，依其犯罪之性
    質，認有褫奪公權之必要，併各宣告褫奪公權八年、六年。
    扣案之折疊刀一支，為共犯即被告己○○所有，供實施本件
    傷害及殺人犯行所用之物，均據被告己○○供承在卷，爰均
    依刑法第三十八條第一項第二款宣告沒收。至於扣案之白色
    羽絨外套一件，固為被告辛○○所有，惟屬一般日常生活用
    物，與其所犯本件傷害犯行，尚無直接關係，認無沒收必要
    ，爰不予諭知沒收，附此敘明。
據上論斷，應依刑事訴訟法第二百九十九條第一項前段、第三百
條，刑法第二十八條、第二百七十一條第一項、第二百七十七條
第一項、第四十七條第一項、第四十一條第一項前段、第三十七
條第二項、第三十八條第一項第二款，刑法施行法第一條之一第
一項、第二項前段，判決如主文。
本案經檢察官謝岳龍到庭執行職務。
中    華    民    國    97    年    7     月    30    日
                刑事第十五庭  審判長法  官  陳  鴻  清
                                    法  官  朱  嘉  川
                                    法  官  劉  安  榕
上列正本證明與原本無異
如不服本判決，應於送達後10日內敘明理由向本院提出上訴狀
                                    書記官  陳  盈  真
中    華    民    國    97    年    8     月    1     日
附錄本案論罪科刑法條全文：
中華民國刑法第271 條：
殺人者，處死刑、無期徒刑或10 年以上有期徒刑。
前項之未遂犯罰之。
預備犯第1 項之罪者，處2 年以下有期徒刑。
中華民國刑法第277 條：
傷害人之身體或健康者，處3 年以下有期徒刑、拘役或1 千元以
下罰金。
犯前項之罪因而致人於死者，處無期徒刑或7 年以上有期徒刑；
致重傷者，處3 年以上10年以下有期徒刑。


司法院資訊處製作；財團法人民間司法改革基金會備份。
